【裁判字號】    99,上易,176
【裁判日期】    990428
【裁判案由】    恐嚇等
【裁判全文】
臺灣高等法院高雄分院刑事判決         99年度上易字第176號
上  訴  人
即  被  告  甲○○
上列上訴人因恐嚇等案件，不服臺灣屏東地方法院98年度易字第
1072號中華民國98年12月14日第一審判決（起訴案號：臺灣地方
屏東法院檢察署98年度偵字第4439號），提起上訴，本院判決如
下：
     主  文
上訴駁回。
     事  實
一、甲○○前因竊盜案件，經原審法院以97年度簡字第924 號判
    決處有期徒刑2 月確定，甫於民國97年10月29日縮刑期滿執
    行完畢，仍不知悔改，復於97年12月間某日不詳時間，在乙
    ○○所經營位在屏東縣潮州鎮○○路235 號之麵攤內，因不
    滿麵攤賒欠遭拒，竟惱怒而基於恐嚇之犯意，向乙○○恫稱
    ：「我有私藏開山刀在家裡，如果你們（應僅指乙○○）太
    搞怪的話，就拿出來讓大家（應針對乙○○）走無路」（台
    語）等語，以此加害生命、身體之事恐嚇乙○○，致乙○○
    心生畏懼；另於98年1 月5 日下午6 時許，在上開麵攤內，
    又因其要求賒帳為乙○○所拒，竟又基於恐嚇之犯意，對乙
    ○○恫稱：「拿武士刀殺死你，讓你頭在外面，身體在裡面
    ，讓你血流流一地」（台語）等語，以此加害生命之事恐嚇
    乙○○，致乙○○心生畏懼；復於98年2 月10日下午6 時許
    ，在上開麵攤內，又因要求賒帳為乙○○又為其所拒，竟又
    基於公然侮辱之犯意，在不特定人得以共見共聞之上開麵攤
    內，以台語對乙○○辱罵稱：「你的臉沒笑容，將褲子脫掉
    ，給我幹一幹」等語，而公然侮辱之，嗣因乙○○不堪甲○
    ○多次恐嚇及辱罵始報警處理，乃查知上情。
二、案經乙○○訴由屏東縣政府警察局潮州分局報告臺灣屏東地
    方法院檢察署檢察官偵查起訴。
    理  由
壹、證據能力
一、按刑事訴訟法第159 條之1 第2 項所稱被告以外之人於偵查
    中向檢察官所為之陳述得為證據，立法者係以刑事訴訟法規
    定檢察官代表國家偵查犯罪、實施公訴，依法有訊問被告、
    證人、鑑定人之權，且實務運作時，偵查中檢察官向被告以
    外之人所取得之陳述，原則上均能遵守法律規定，不致違法
    取供，其可信性甚高，為兼顧理論與實務，而對被告以外之
    人於偵查中向檢察官所為之陳述，除顯有不可信之情況者外
    ，得為證據（最高法院95年度台上字第6675號判決意旨參照
    ）。查本件證人乙○○、鄭惠月於檢察官偵查中所為之證述
    （偵卷4 、5 頁），性質上雖均屬傳聞證據，惟其等於偵查
    中向檢察官所為之證述，並均經具結在案，且已擔保其陳述
    之可信度，復無顯有不可信之情況，衡諸上開規定，自均具
    有證據能力。
二、按被告以外之人於審判外之言詞或書面陳述，除法律有規定
    者外，不得作為證據，刑事訴訟法第159 條第1 項固定有明
    文。惟被告以外之人於審判外之陳述，雖不符第159 條之1
    至第159 條之4 之規定，而經當事人於審判程序同意作為證
    據，法院審酌該言詞陳述或書面陳述作成時之情況，認為適
    當者，亦得為證據；當事人、代理人或辯護人於法院調查證
    據時，知有第159 條第1 項不得為證據之情形，而未於言詞
    辯論終結前聲明異議者，視為有前項之同意，同法第159 條
    之5 第2 項定有明文。本判決其餘後述所引用證據資料，檢
    察官、被告及其辯護人均明知為傳聞證據，於本院審理時，
    均未爭執其證據能力，而本院審酌該等言詞陳述或書面陳述
    作成時之情況，並無非法取得等不適當之情形，且與待證事
    項均具有關連性，依刑事訴訟法第159 條之5 第之規定，均
    具有證據能力。
貳、實體上認定
一、訊據被告甲○○固坦承其常至告訴人乙○○上開麵攤消費及
    賒帳之事實，惟矢口否認有何恐嚇及公然侮辱犯行，辯稱：
    我沒有拿刀子也沒有恐嚇乙○○，有時候在那裡消費可能有
    說些玩笑的話，但沒有說的這麼嚴重，這都是乙○○自己編
    的，而且時間點也是亂湊的，欠錢的部分，她也有灌水，當
    時是因為我欠她2000元，所以她心理不平，才報案說我恐嚇
    她云云。惟查：
（一）被告甲○○於97年12月間某日，在上開告訴人乙○○所經
      營之麵攤消費時，因不滿賒欠遭拒而向告訴人乙○○恫稱
      ：「我有私藏開山刀在家裡，如果你們（應僅指乙○○）
      太搞怪的話，就拿出來讓大家（應針對乙○○）走無路等
      語」之事實，業據被害人即證人乙○○證述在卷（偵卷5
      頁、原審卷20反-21 頁），核與當時在場之證人鄭惠月證
      述情節大致相符（偵卷5 頁、原審卷21頁反面）。又被告
      上開之恐嚇之言詞中雖有表示「如果【你們】太搞怪的話
      ，就拿出來讓【大家】走無路」等語，惟因乙○○不滿被
      告屢次在麵攤消費欠錢不還並拒其賒帳，始對之為上開恐
      嚇之言，此由證人鄭惠月證述：告訴人（乙○○）是麵攤
      的老闆，被告欠告訴人錢不還，所以說這些話來恐嚇告訴
      人等語（原審卷21頁反面），故應認被告上開恐嚇中之【
      你們】、【大家】之言詞，應係僅對乙○○所言之事實，
      應可確認，附此敘明。另被告又於98年1 月5 日及同年2
      月10日，又因麵攤消費而向告訴人乙○○要求賒帳被拒，
      而在上開麵攤內，分別以前述持武士刀殺害之言詞恐嚇及
      以不雅之言詞辱罵告訴人乙○○之事實，業據告訴人即證
      人乙○○分別於警、偵訊及原審證述甚詳，亦核與證人鄭
      惠月於警、偵訊及原審證述情節大致相符（警卷9 頁、偵
      卷5 頁、原審21頁背面至22頁），復有上開乙○○所經營
      之麵攤之相片在卷可佐（警卷16頁），而證人鄭惠月於案
      發前已與被告相識5 、6 年之事實，亦據證人鄭惠月證述
      在卷（警卷9 頁），被告復自承: 伊與乙○○、鄭惠月均
      並無過節，其曾幫忙過乙○○及鄭惠月等語（原審卷20頁
      ），堪認告訴人乙○○及證人鄭惠月均無甘冒偽證罪責，
      於具結後一致設詞誣陷被告之可能，故渠2 人所為證詞應
      屬信實，被告空言否認上開犯行，則屬卸責之詞，委無可
      採。
（二）被告雖又辯稱: 係因其有1 次賒帳一時無法還錢，告訴人
      才去報警，其係被冤枉的云云。然按被告既係告訴人麵攤
      之常客，且其每次賒帳果真都有償還，則乙○○自無可能
      僅因被告1 次賒帳未還欠款，即報警誣指被告多次恐嚇及
      侮辱之理，故被告上開所辯顯與常理有違，自難信以為真
      。
（三）綜上所述，本件事證明確，被告犯行洵堪認定。
二、按刑法上之公然侮辱罪，只須侮辱行為足使不特定人或多數
    人得以共見共聞，即行成立，且僅任意謾罵並未指有具體事
    實，仍屬公然侮辱（司法院院字第2179號解釋意旨可參）。
    查被告甲○○於98年2 月10日在告訴人乙○○經營之麵攤內
    ，在不特定人得共見共聞之情況下，以「你的臉沒笑容，將
    褲子脫掉，給我幹一幹」（台語）等語辱罵告訴人，當使不
    特定人得以共見共聞，再被告所為前揭辱罵之語，衡諸一般
    社會通念，自屬污衊、羞辱之詞句，已足使告訴人在精神上
    、心理上感受到難堪，更貶損個人在社會上之人格地位，而
    足致減損告訴人之聲譽。核被告分別於97年12月間某日、98
    年1 月5 日下午6 時許，以言詞恐嚇之行為，均係犯刑法第
    305 條之恐嚇危害安全罪。另又於98年2 月10日在乙○○所
    經營之麵攤內，在不特定人得以共見共聞之狀態下辱罵告訴
    人所為，則係犯同法第309 條第1 項之公然侮辱罪。其所犯
    上開3 罪，屬犯意各別，行為互殊，應予分論併罰。又被告
    前因竊盜案件，經原審法院以97年度簡字第924 號判決處有
    期徒刑2 月確定，甫於97年10月29日縮刑期滿執行完畢，此
    有臺灣高等法院被告前案紀錄表附卷足憑，其於刑之執行完
    畢後5 年內，故意再犯本件有期徒刑之恐嚇危害安全2 罪，
    均為累犯，均應依刑法第47條第1 項加重其刑。
參、原審認被告罪證明確，因而適用刑法第305 條、第309 條第
    1 項、第47條第1 項、第41條第1 項前段、第42條第3 項、
    第51條第5 款，刑法施行法第1 條之1 之規定，並審酌被告
    僅因不滿被害人拒絕其多次欠款後。再要求賒帳之細故，竟
    出言恐嚇他人，致生危害於他人之生命、身體安全，復公然
    以極為粗鄙之言詞辱罵被害人乙○○，致其精神及名譽均受
    有相當損害，且犯後矢口否認，迄未與被害人和解，未見悔
    意並考量其犯罪動機、情節、智識程度、素行等一切情狀，
    就2 次恐嚇罪部分，各分別量處有期徒刑3 月，並諭知如易
    科罰金，以新臺幣1000元折算1 日之標準；另就犯公然侮辱
    罪，科罰金新臺幣6000元，如易服勞役，以新臺幣1000 元
    折算1 日之標準，復就宣告有期徒刑部分，定應執行有期徒
    刑4 月，並諭知如易科罰金，以新臺幣1000折算1 日之標準
    。其認事用法，核無不合，量刑亦屬允當。被告上訴意旨否
    認犯罪，指摘原判決不當，則無理由，應予駁回。
據上論斷，應依刑事訴訟法第368條，判決如主文。
本案經檢察官陳建年到庭執行職務。
中    華    民    國    99    年    4    月    28    日
                    刑事第十庭  審判長法  官 陳中和
                                      法  官 林水城
                                      法  官 李政庭
以上正本證明與原本無異。
本判決不得上訴。
中    華    民    國    99    年    4    月    28    日
                                      書記官 周青玉
附錄本判決論罪科刑法條：
刑法第305條：
以加害生命、身體、自由、名譽、財產之事恐嚇他人，致生危害
於安全者，處2 年以下有期徒刑、拘役或300 元以下罰金。
刑法第309 條
公然侮辱人者，處拘役或3百元以下罰金。
以強暴犯前項之罪者，處1 年以下有期徒刑、拘役或5 百元以下
罰金。

司法院資訊處製作；財團法人民間司法改革基金會備份。
